【裁判字號】    97,上訴,5562
【裁判日期】    971212
【裁判案由】    毒品危害防制條例
【裁判全文】
臺灣高等法院刑事判決                97年度上訴字第5562號
上  訴  人
即  被  告  甲○○
上列上訴人因毒品危害防制條例案件，不服臺灣板橋地方法院97
年度訴字第4132號，中華民國97年10月31日第一審判決（起訴案
號：臺灣板橋地方法院檢察署97年度毒偵字第6848號），提起上
訴，本院判決如下：
    主  文
上訴駁回。
    理  由
一、依刑事訴訟法第350條、第361條、第362條、第367條規定，
    不服地方法院之第一審判決而上訴者，須提出上訴書狀，並
    應敘述具體理由，為上訴必備之程式；其所提出之書狀未敘
    述上訴理由，或僅曾以言詞陳述上訴理由者，均應於上訴期
    間屆滿後20日內補提理由書於第一審法院。第一審法院經形
    式審查，認逾期未補提上訴理由者，應定期間先命補正；逾
    期未補正者，為上訴不合法律上之程式，應以裁定駁回。倘
    已提出上訴理由，但所提非屬具體理由者，則由第二審法院
    以上訴不合法律上之程式，判決駁回。而所謂具體理由，必
    係依據卷內既有訴訟資料或提出新事證，指摘或表明第一審
    判決有何採證認事、用法或量刑等足以影響判決本旨之不當
    或違法，而構成應予撤銷之具體事由，始克當之（例如：依
    憑證據法則具體指出所採證據何以不具證據能力，或依憑卷
    證資料，明確指出所為證據證明力之判斷如何違背經驗、論
    理法則）；倘僅泛言原判決認定事實錯誤、違背法令、量刑
    失之過重或輕縱，而未依上揭意旨指出具體事由，或形式上
    雖已指出具體事由，然該事由縱使屬實，亦不足以認為原判
    決有何不當或違法者（例如：對不具有調查必要性之證據，
    法院未依聲請調查亦未說明理由，或援用證據不當，但除去
    該證據仍應為同一事實之認定），皆難謂係具體理由，俾與
    第二審上訴制度旨在請求第二審法院撤銷、變更第一審不當
    或違法之判決，以實現個案救濟之立法目的相契合，並節制
    濫行上訴，最高法院97年度台上字第892號判決意旨參照。
二、本件上訴人即被告甲○○不服原判決，於民國97年11月17日
    具狀提起第二審上訴，其上訴理由略為：(一)按刑事若干犯行
    之行為態度，本質上原具有反覆延續實行之複次行為，倘依
    社會通念於客觀上認為符合一個反覆、延續性之行為觀念者
    ，於刑法評價上，即應成立一罪，而本案被告甲○○在二個
    月內被警方查獲數次，在客觀上可認其係在「密切接近」之
    一定時間為之，故於刑法評價上，依社會健全觀念，應認彼
    此具有「集合犯」之一罪，按最高法院96年度台上字第1802
    號判決皆有明文判例。(二)按原審據以論科，固非無見，但因
    被告甲○○坦承犯行之態度，及施用第一級毒品者均具有相
    當程度之生理成癮性及心理依賴性等一切情狀，而本件被告
    分別於97年4 月29日及97年6 月3 日為警查獲2 次，因鑑於
    施用毒品者，大多具有「成癮性」，故本件即因預定其成癮
    而有反覆實行施用毒品之性質，於刑法評價上，即得以「集
    合犯」論以一罪，按臺灣高等法院96年度上訴字第1568號判
    決另有明文判例。綜合以上所述理由，懇請諭知免訴之判決
    等語。
三、經查：上訴人所稱上開案件在時空上具有緊密接續之關係，
    單一行為所觸犯之刑罰條款均屬同一罪名云云，按刑事法若
    干犯罪行為態樣，本質上原具有反覆、延續實行之特徵，亦
    即行為人係基於一定情境之制約，必然形成多數犯罪行為，
    行為人持續實行之複數行為，倘依社會通念，於客觀上認為
    符合一個反覆、延續性之行為觀念者，於刑法評價上，即應
    僅成立一罪，又依毒品危害防制條例第2 條第1 項之規定，
    毒品具有成癮性，是施用毒品之犯罪類型本身即有反覆實施
    之特徵，行為人若係基於對毒品之心理或生理上依賴性，致
    實行多數之施用行為，原則上應得認為係此類犯罪類型所生
    之必然結果，而於客觀上認為係一個反覆、延續性之行為，
    屬於「集合犯」之概念，僅成立一罪。又所謂「集合犯」係
    屬刑法上一種特殊的構成要件類型，在構成要件中所描述之
    行為，其行為本身具有重複實施之特質，故行為人所為之各
    別行為被總結成為構成要件的一行為，而論以單純一罪，此
    或與接續犯在行為人所為之複製行為有其共通處，然接續犯
    在其所適用之構成要件行為文義本身不具反覆實施之特質，
    但在行為人所為之各複製行為之間，於時空上，集合犯與接
    續犯同被要求應緊密連接，只是接續犯比集合犯較受嚴格要
    求。是以刑法連續犯廢除後，對於部分習慣犯，例如竊盜、
    吸毒等犯罪，基於適用數罪併罰恐生刑罰過重產生不合理現
    象之疑慮，或可發展接續犯、集合犯或包括的一罪之概念，
    認為構成單一之犯罪，以限縮數罪併罰之範圍（見立法理由
    ）。但本院認為在認定上，行為人所為之各複製行為之間，
    在時空上仍應受「緊密連接」之規範，並非毫無時空之限制
    ，否則將回復修法前只要基於概括犯意，經常可連綿數年之
    久，仍適用連續犯之規定論處，不無鼓勵犯罪之嫌，此應非
    修法之本旨。是以施用毒品者，在當次被查獲移送偵辦前之
    多次施用行為，各行為之間如合於時空緊密連接之關係，自
    得以包括的一罪（集合犯）論之，苟如行為人施用毒品被查
    獲移送偵辦後，不論是羈押或交保釋放，則行為人施用毒品
    之犯意應已中斷（實務上最高法院已認為凡有在監執行或羈
    押之事實即認定施用毒品之犯意中斷），爾後再有施用行為
    應屬另行起意而為之，與查獲前之施用行為即不能以包括的
    一罪（集合犯）論之，蓋如不作如是切割，恐有容許行為人
    於被查獲釋放後仍可繼續施用之嫌，自非遏止當前毒品氾濫
    之策。是依上論，本件上訴人分別於97年4 月29日、97年6
    月3 日為警查獲，此為上訴人上訴狀所自承，上訴人施用毒
    品之犯意，自應因為警查獲而中斷犯意，其於查獲後再有之
    施用行為應屬另行起意而為之，與查獲前之施用行為即不能
    以包括的一罪（集合犯）論之，上訴人空言主張其施用毒品
    行為有時空之密接關係，係基於同一施用毒品之決意所為，
    自不足以認原判決有何不當或違法之處。綜上所述，核其上
    訴理由之內容，未就原審判決有何採證認事、用法或量刑等
    足以影響原審判決本旨之不當或違法，而為具體指摘，揆諸
    首揭規定，其上訴自屬不合法律上之程式，應予駁回，並不
    經言詞辯論為之。
據上論斷，應依刑事訴訟法第367條前段、第372條判決如主文。
中    華    民    國    97    年    12    月    12    日
                  刑事第十五庭審判長法  官  吳昭瑩
                                    法  官  李正紀
                                    法  官  李釱任
以上正本證明與原本無異。
如不服本判決，應於收受送達後10日內向本院提出上訴書狀，其
未敘述上訴之理由者並得於提起上訴後10日內向本院補提理由書
（均須按他造當事人之人數附繕本）「切勿逕送上級法院」。
                                    書記官  洪秋帆
中    華    民    國    97    年    12    月    18    日


司法院資訊處製作；財團法人民間司法改革基金會備份。
